臺灣南投地方法院民事裁定
111年度監宣字第151號
聲  請  人  林美華  

相  對  人  曾錫貝  

關  係  人  曾稚皓  
            曾思熒  
上列聲請人對於相對人聲請監護宣告事件，本院裁定如下：
    主  文
一、宣告曾錫貝（男，民國00年0月00日生，身分證統一編號：Z
    000000000號）為受監護宣告之人。
二、選定林美華（女，民國00年0月00日生，身分證統一編號：Z
    000000000號）為受監護宣告之人曾錫貝之監護人。
三、指定曾稚皓（男，民國00年0月0日生，身分證統一編號：Z0
    00000000號）為會同開具受監護宣告之人曾錫貝財產清冊之
    人。
四、聲請程序費用由受監護宣告之人曾錫貝負擔。
    理  由
一、聲請意旨略以：聲請人係相對人之配偶，相對人自民國109
    年4月15日起中風失智，經送醫診治仍不見起色，近日已達
    不能為意思表示或受意思表示，或不能辨識其意思表示之效
    果，爰依民法第14條第1項、第1110條、第1111條、家事事
    件法第164條以下規定，請求裁定相對人為受監護宣告之人
    ，選定聲請人為相對人之監護人，指定關係人即相對人之子
    曾稚皓為會同開具財產清冊之人等語。
二、按對於因精神障礙或其他心智缺陷，致不能為意思表示或受
    意思表示，或不能辨識其意思表示之效果者，法院得因本人
    、配偶、四親等內之親屬、最近一年有同居事實之其他親屬
    、檢察官、主管機關或社會福利機構之聲請，為監護之宣告
    ，民法第14條第1項定有明文。又受監護宣告之人應置監護
    人。法院為監護之宣告時，應依職權就配偶、四親等內之親
    屬、最近一年有同居事實之其他親屬、主管機關、社會福利
    機構或其他適當之人選定一人或數人為監護人，並同時指定
    會同開具財產清冊之人。法院為前項選定及指定前，得命主
    管機關或社會福利機構進行訪視，提出調查報告及建議。監
    護之聲請人或利害關係人亦得提出相關資料或證據，供法院
    斟酌。法院選定監護人時，應依受監護宣告之人之最佳利益
    ，優先考量受監護宣告之人之意見，審酌一切情狀，並注意
    下列事項：㈠受監護宣告之人之身心狀態與生活及財產狀況
    。㈡受監護宣告之人與其配偶、子女或其他共同生活之人間
    之情感狀況。㈢監護人之職業、經歷、意見及其與受監護宣
    告之人之利害關係。㈣法人為監護人時，其事業之種類與內
    容，法人及其代表人與受監護宣告之人之利害關係。同法第
    1110條、第1111條、第1111條之1亦分別定有明文。
三、經查，聲請人主張之上開事實，業據其提出親屬系統表、相
    對人之身心障礙證明、戶籍謄本為佐，並經本院在鑑定人即
    竹山秀傳醫療社團法人竹山秀傳醫院劉彥良醫師前審驗相對
    人之心神狀況，相對人對點呼及問題均未回應，有本院111
    年9月16日訊問筆錄在卷可稽；另經該院鑑定結果略以：曾
    錫貝先生，意識清醒，偶爾可用點頭搖頭回答問題，但似乎
    常常是錯誤的，患者無法發出言語，對他人口語指令也無法
    配合，但可稍微配合模仿肢體動作，眼睛共軛稍偏左側，右
    側中樞顏面神經麻痺，右側肢體偏癱，右側有病態性足底Ba
    rkinski徵候，行動遲緩，吞嚥困難靠鼻胃管餵食，需仰賴
    他人全天候照料，綜合以上陳述，曾錫貝先生過去之生活史
    、疾病史及相關身體檢查，本院認為其是左腦大範圍腦出血
    所致失語症患者，認知思考功能明顯遲緩，對外界事務的知
    覺理會及判斷能力明顯不足，故符合不能為意思表示或受意
    思表示，或不能辨識其意思表示的效果者等語，此有該院11
    1年9月19日111竹秀管字第0000000函附鑑定報告書在卷為憑
    ，堪認相對人因精神障礙或其他心智缺陷，致不能為意思表
    示或受意思表示，亦不能辨識其意思表示之效果。從而，本
    件聲請為有理由，應予准許，爰宣告相對人為受監護宣告之
    人。
四、本件相對人既經監護宣告，參照前揭規定，自應為其選定監
    護人及指定會同開具財產清冊之人。查相對人前未訂有意定
    監護契約，有本院職權查詢司法院意定監護契約管理系統查
    詢結果資料在卷，聲請人為相對人配偶，有意擔任監護人，
    其與相對人同住，係相對人之主要照顧者，並負擔相對人之
    醫療照護費用，而曾稚皓為相對人之子，與相對人誼屬至親
    ，且曾稚皓同意擔任會同開具財產清冊之人，相對人之女曾
    思熒亦同意由聲請人擔任相對人之監護人、由曾稚皓擔任會
    同開具相對人財產清冊之人，此有同意書2紙在卷可憑。綜
    上，堪認由聲請人擔任相對人之監護人，由曾稚皓擔任會同
    開具相對人財產清冊之人，應符合相對人之最佳利益，爰裁
    定如主文第2、3項所示。
五、又依民法第1113條準用同法第1099條、第1099條之1之規定
    ，於監護開始時，監護人即聲請人林美華對於受監護宣告之
    人曾錫貝之財產，應會同曾稚皓於2個月內開具財產清冊，
    並陳報法院，於開具完成並陳報法院前，監護人對於受監護
    宣告之人之財產，僅得為管理上必要之行為，併此敘明。
六、依家事事件法第164條第2項，裁定如主文。
中　　華　　民　　國　　111 　年　　9  　月　　 27　　日
                   家事法庭     法  官  林煒容
以上正本係照原本作成。　　　　　　　　　 　　 
如對本裁定抗告，須於裁定送達後10日之不變期間內，向本院提
出抗告狀（須附繕本）。 
中　　華　　民　　國　　111 　年　　9 　　月　　27　　日
                                書記官  連歆喬